臺灣臺北地方法院刑事判決
110年度重訴字第7號
公  訴  人  臺灣臺北地方檢察署檢察官
被      告  蘇家亨



選任辯護人  蕭萬宏律師
            諶亦蕙律師
            李菁琪律師
被      告  劉益誠



選任辯護人  馬中琍律師
            徐欣瑜律師
            趙立偉律師
被      告  丘沅生



選任辯護人  謝政瀚律師
            林宗諺律師
被      告  林南榮   




選任辯護人  袁啟恩律師
            陳佳雯律師
            馬在勤律師
上列被告等因違反毒品危害防制條例等案件，經檢察官提起公訴
（109年度偵字第25282、25283、25284、31187號、110年度偵字
第397號），本院判決如下：
　　主　　文
蘇○亨犯如附表一編號1及3「罪名、應處刑罰及沒收」欄所示之
罪，各處如附表一編號1及3「罪名、應處刑罰及沒收」欄所示之
刑及沒收。　　
劉○誠犯如附表一編號1、2、4及5「罪名、應處刑罰及沒收」欄
所示之罪，各處如附表一編號1、2、4及5「罪名、應處刑罰及沒
收」欄所示之刑及沒收。如附表一編號1、2及5「罪名、應處刑
罰及沒收」欄所示之罪，應執行有期徒刑捌年。 　　
丘○生犯如附表一編號1及2「罪名、應處刑罰及沒收」欄所示之
罪，各處如附表一編號1及2「罪名、應處刑罰及沒收」欄所示之
刑及沒收。應執行有期徒刑肆年。
林○榮犯如附表一編號2「罪名、應處刑罰及沒收」欄所示之罪，
處如附表一編號2「罪名、應處刑罰及沒收」欄所示之刑及沒收
。
　　犯罪事實
一、蘇○亨、劉○誠、丘○生、林○榮（原名：林○志）均明知大麻
    屬毒品危害防制條例所定之第二級毒品，並為行政院依懲治走
    私條例第2條第3項公告之「管制物品管制品項及管制方式」
    第1項第3款所列管制進出口物品，未經許可不得非法運輸進入
    我國境內，竟分別為下列犯罪行為：
㈠、蘇○亨於民國109年8月5日前某日，受真實姓名年籍不詳之成
    年人（下稱A成年人）指示找尋代收毒品包裹之收件人，並
    約定蘇○亨可因此獲得新臺幣(下同)20萬元報酬後，蘇○亨即
    以10萬元之對價委託劉○誠代為尋覓收件人，再由劉○誠以8
    萬元之報酬為對價而徵得丘○生同意擔任收件人後，將丘○生
    提供之收件地址及收件電話號碼等個人資料轉知蘇○亨，再
    由蘇○亨提供丘○生之收件資訊予A成年人，約定由丘○生收取
    毒品包裹後交付予劉○誠，復由劉○誠轉知蘇○亨後，由劉○誠
    再至蘇○亨指定之臺北市建國北路高架橋下民族東路停車場
    將該毒品包裹交付予蘇○亨。謀議既定，蘇○亨、劉○誠、丘○
    生及A成年人即共同基於運輸第二級毒品及私運管制物品進
    口之犯意聯絡，分別持如附表三編號1、附表四編號1及附表
    五編號1所示之行動電話為運輸及走私大麻進口之聯絡工具
    ，聯絡收受國際郵包之相關事宜後，即由A成年人於109年8
    月5日將其以不詳方式取得之如附表二編號一所示之大麻油1
    瓶放入如附表二編號6所示之郵包紙盒內（下稱第一件國際
    郵包），並在其上記載：收件人為「MIC000LE C000 」、收
    件地址為：NO20,L000 94,Y00000 STREET,Z0000 S000 TAI0
    00 CITY（即臺○市○○區○○街00巷00號）及電話號碼為000000
    0000等資訊，且委由不知情之美國郵務公司出口後，即於同
    年8月13日運輸入境至我國境內。嗣該郵包紙盒於入關時，
    經財政部關務署臺北關人員查驗，發現該郵包紙盒內藏有如
    附表二編號一所示大麻油後，即移送法務部調查局航業調查
    處基隆調查站（下稱基隆調查站）偵辦，並由該站調查人員
    於109年9月8日14時40分許，派送至臺○市○○區○○街00巷00號
    ，經丘○生收取該毒品包裹後而當場查獲，並循線將劉○誠、
    蘇○亨逮捕，始悉上情。
㈡、丘○生另於109年9月5日前某日時，受另一名真實姓名年籍不
    詳綽號之成年人（下稱B成年人，丘○生所指之「大B」林○涉
    犯本案運輸第二級毒品等罪嫌部分，因經臺灣臺北地方檢察
    署檢察官以110年度偵字第9901號案件為不起訴處分確定，
    是無從認定「大B」亦為本案共犯）之指示找尋大麻煙草包
    裹之收件人，並徵得劉○誠同意為其尋找收件者後，劉○誠即
    透過不知情之陳○壬(涉犯運輸第二級毒品等罪嫌部分，另經
    臺灣臺北地方檢察署檢察官以110年度偵字第9901號案件為
    不起訴處分確定)介紹，以收受並代為轉交大麻郵件包裹後
    可獲得10萬元報酬之代價，覓得在位於「新北市○○區○○路00
    0○0號」之○○○○社區A區擔任總幹事之林○榮同意提供上址為
    收件地址並代為收受及轉交。謀議既定，劉○誠、丘○生、林
    ○榮及B成年人即共同基於運輸第二級毒品及私運管制物品進
    口之犯意聯絡，分別持如附表四編號1、附表五編號1及附表
    六編號1所示之行動電話為運輸及走私大麻進口之聯絡工具
    聯絡相關事宜後，即由B成年人於109年9月5日將其以不詳方
    式取得之如附表二編號二所示之大麻煙草放入如附表二編號
    7所示之郵包紙盒內（下稱第二件國際郵包），並在其上記
    載：收件人為「C000-A0 L00」、收件地址：「200-7 QU000
    ING RD TA000AN DI0000CT NEW TAIPEI CITY 000（即新北
    市○○區○○路000○0號）」及電話號碼：0000000000等資料，
    且委由不知情之郵務公司出口後，即於同年9月11日運輸入
    境至我國境內。嗣因丘○生於109年9月8日14時40分許為警查
    獲後，於同年月9日接受基隆調查站詢問時，於有偵查權限
    之公務員發覺其犯罪前，向基隆調查站調查員主動供出上開
    包裹亦係B成年人提供之非法物品之郵件編號之情節，自首
    而接受裁判，並經財政部關務署臺北關人員於第二件國際郵
    包入關時，發現該郵包紙盒內確藏有如附表二編號二所示之
    大麻煙草後，即移送法務部調查局航業調查處基隆調查站偵
    辦，復經丘○生之供述，循線查獲劉○誠及林○榮到案，乃告
    查獲。
二、蘇○亨亦知悉大麻非經許可不得擅自持有，竟於109年9月7日
    某時，基於持有第二級毒品大麻之犯意，經真實姓名年籍不
    詳綽號「GORDEN」之成年人交付如附表二編號3及4所示之含
    有大麻成分之電子煙油各1支後，而持有之。
三、劉○誠知悉大麻非經許可亦不得擅自持有，竟於109年9月8日1
    6時7分許前某日時，為供己施用，基於持有第二級毒品大麻
    之犯意，在不詳地點，以不詳代價、向不詳之人購入如附表
    二編號5所示之含有大麻成分之電子煙油1支而持有之。
四、劉○誠明知4-甲基甲基卡西酮為第三級毒品，依毒品危害防
    制條例之規定，不得持有純質淨重5公克以上，竟基於持有
    第三級毒品4-甲基甲基卡西酮純質淨重達5公克以上之犯意
    ，於109年9月間之某日，在臺北市○○區○○○路000號5樓之○○
    酒店，向不詳之人，以5萬元之代價，購得如附表二編號5所
    示之摻有4-甲基甲基卡西酮成分之咖啡包215包(純質淨重10
    9.83公克)而持有之。
五、案經法務部調查局航業調查處基隆調查站報告臺灣臺北地方
    檢察署檢察官偵查起訴。
    理  由
壹、證據能力部分
一、按被告以外之人於審判外之陳述，雖不符刑事訴訟法第159
    條之1至第159 條之4之規定，而經當事人於審判程序同意作
    為證據，法院審酌該言詞陳述或書面陳述作成時之情況，認
    為適當者，亦得為證據。當事人、代理人或辯護人於法院調
    查證據時，知有刑事訴訟法第159條第1項不得為證據之情形
    ，而未於言詞辯論終結前聲明異議者，視為有前項之同意，
    刑事訴訟法第159條之5定有明文。本件被告蘇○亨、劉○誠、
    丘○生、林○志及其等辯護人對於本判決所引用下列各項被告
    以外之人於審判外之陳述部分，於本院中表示無意見，並經
    其辯護人當庭表示同意為證據使用（見本院卷第204、224頁
    ），茲審酌該等審判外言詞及書面陳述作成時之情況，並無
    不宜作為證據之情事，依上開規定，即得為證據。
二、按刑事訴訟法第159 條至第159 條之5 有關傳聞法則之規定
    ，乃對於被告以外之人於審判外之言詞或書面陳述之供述證
    據所為規範，至非供述證據之物證，或以科學、機械之方式
    ，對於當時狀況所為忠實且正確之記錄，性質上並非供述證
    據，均應無傳聞法則規定之適用，如該非供述證據非出於違
    法取得，並已依法踐行調查程序，即不能謂其無證據能力。
    本案以下所引用之非供述證據，並無證據證明有出於違法取
    得之情形，復經本院依法踐行調查程序，應具有證據能力。
貳、認定犯罪事實所憑之證據及理由：
一、上開犯罪事實，業據被告蘇○亨、劉○誠、丘○生及林○志於警
    詢、偵查、本院準備程序及審理時均坦承不諱（見偵字第25
    282號卷第15至22、109至116頁、偵字第25283號卷第14至22
    、94至100頁、偵字第31187號卷第12至18、152至174、212
    、313、314、320、392至404、447至449頁、偵字第25284號
    卷第8、15至22、105至113頁、本院110年度偵聲字第212號
    卷第22至24頁、偵字第397號卷第25至29、124至131頁、本
    院卷第198至200、218至220、402至404頁），且經證人陳○
    壬於警詢及偵查中證述明確（見偵字第31187號卷第465至49
    2、545至547頁），並有基隆調查站109年8月27日航基緝字
    第10953524160號函、財政部關務署臺北關109年8月13日北
    松郵移字第1090101166號函及扣案物品照片、伊通街地址查
    詢資料及照片（見他字第10440號卷第3至31頁）、財政部關
    務署臺北關扣押貨物收據及搜索筆錄暨扣案物品郵件單據及
    照片（第一件國際郵包）、法務部調查局109年8月24日調科
    壹字第10923209370號鑑定書、第一件國際郵包簽收單、扣
    案物品照片、被告丘○生手機對話紀錄翻拍照片、被告丘○生
    109年9月8日法務部調查局航業調查處基隆調查站搜索扣押
    筆錄暨扣押物品目錄表及照片1張、法務部調查局109年9月8
    日數位證據現場蒐證報告（見偵字第25284號卷第33、36至3
    9、45至49、71至83、149、159至163頁）、被告蘇○亨手機
    對話紀錄翻拍照片、109年9月8日法務部調查局航業調查處
    基隆調查站搜索扣押筆錄暨扣押物品清單、法務部調查局10
    9年10月16日調科壹字第10923210200號鑑定書（見偵字第25
    282號卷第31至35、87至95、171頁）、被告劉○誠手機對話
    紀錄翻拍照片、被告劉○誠109年9月8日法務部調查局航業調
    查處基隆調查站搜索扣押筆錄暨扣案物品清單（見偵字第25
    283號卷第27至35、69至79頁）、財政部關務署臺北關109年
    9月11日北松郵移字第1090101175號函、財政部關務署臺北
    關扣押貨物收據及搜索筆錄暨扣案物品照片3張（第二件國
    際郵包）、法務部調查局航業調查處毒品初步鑑驗報告單、
    丘○生109年11月19日法務部調查局航業調查處基隆調查站搜
    索扣押筆錄暨扣押物品目錄表2份、被告劉○誠手機內收件人
    林○恩之包裹照片1張、全○路地址紙條照片1張、109年11月1
    9日法務部調查局航業調查處基隆調查站搜索扣押筆錄暨扣
    押物品目錄表及照片2張、被告劉○誠手機內備忘錄截圖2張
    、法務部調查局濫用藥物實驗室109年12月11日調科壹字第1
    0923019520號鑑定書、法務部調查局109年12月7日調科壹字
    第10923213110號鑑定書及扣案物照片、被告劉○誠與暱稱Ga
    ry間通訊軟體對話紀錄截圖、被告劉○誠之手機號碼0000000
    000號門號、陳○壬之手機門號0000000000號門號、被告林○
    榮之手機號碼0000000000號門號基地台紀錄及GOOGLE地圖、
    明○○社區GOOGLE地圖2張、○○○○停車場停車資料2張、陳○壬
    指認犯罪嫌疑人紀錄表4份、劉○誠所有車輛照片3張、被告
    丘○生手機號碼0000000000號門號基地台紀錄、被告丘○生手
    機內○○○○社區監視器翻拍照片3張、停車場紀錄（見偵字第3
    1187號卷第31至35、39、47至63、101、107至109、117至13
    1、141、243、245、271、275、277、335至343、421至429
    、495至513、521至527、531至533頁）、被告林○榮手機內
    凱悅四季社區照片5張、犯罪嫌疑人指認表、林○榮109年12
    月29日法務部調查局航業調查處基隆調查站搜索扣押筆錄暨
    扣押物品目錄表（見偵字第397號卷第35至37、55、75、76
    、99至106頁）、法務部調查局航業調查處基隆調查站110年
    6月28日航基緝字第11053519260號函、法務部調查局航業調
    查處基調查站110年2月22日航基緝字第11053501460號函（
    見本院卷第143至146、187頁）在卷可稽，並有扣案如附表
    二編號1至5所示之第二級毒品及第三級毒品可佐，足認被告
    蘇○亨、劉○誠、丘○生、林○榮等4人前揭任意性自白與事實
    相符，堪可採信。
二、綜上所述，本案事證已臻明確，被告蘇○亨、劉○誠、丘○生
    、林○榮之上揭犯行均洵堪認定，皆應予依法論科。　　
肆、論罪科刑之說明：
一、按大麻係毒品危害防制條例第2條第2項第2款所列管之第二
    級毒品，未經許可，不得擅自運輸、持有；4-甲基甲基卡西
    酮則為毒品危害防制條例第2條第2項第3款所規定之第三級
    毒品，不得非法持有純質淨重達5公克以上。又行政院依懲
    治走私條例第2 條第3 項之法律授權公告毒品危害防制條例
    所列毒品，屬「管制物品管制品項及管制方式」第1 項第3 
    款所列管制進出口物品，未經許可，不得私自進出口。而毒
    品危害防制條例之運輸毒品罪，所稱之「運輸」係指轉運輸
    送而言，不以國外輸入國內或國內輸出國外者為限，至於運
    輸之動機、目的是否意在為己或為他人，運輸之方法為海運
    、空運、陸運或兼而有之，均非所問，至零星夾帶或短途持
    送者，雖得斟酌實際情形，依持有毒品罪論科，但仍以無運
    輸或販賣之意圖者為限（最高法院94年度台上字第2845號判
    決意旨參照）。且運輸毒品罪祇以所運輸之毒品已實施運送
    為已足，並非以運抵目的地為完成犯罪之要件，換言之，區
    別該罪既遂或未遂，應以已否起運為準，若已起運，構成該
    罪之輸送行為即已完成，不以達到目的地為既遂條件。經查
    ，被告蘇○亨、劉○誠、丘○生如犯罪事實欄一之㈠所示與A成
    年人將如附表二編號一所示之大麻油，及被告劉○誠、丘○生
    、林○榮如犯罪事實欄一之㈡所示與B成年人將如附表編號二
    編號二所示之大麻煙草，透過國際航空郵包方式寄送至我國
    境內，顯見已非屬零星夾帶，且遠自美國郵寄來臺，亦非短
    程持送，自皆該當於運輸第二級毒品罪之構成要件。又A成
    年人及B成年人分別寄送附表二編號一及二所示之大麻油及
    大麻煙草之郵件包裹，雖方抵我國國境即遭查獲，惟據前開
    說明，上開郵件包裹於美國起運時即已既遂，先予敘明。
二、是核被告蘇○亨、劉○誠、丘○生如犯罪事實欄一之㈠所為及被
    告劉○誠、丘○生、林○榮如犯罪事實欄一之㈡所為，均係犯毒
    品危害防制條例第4條第2項之運輸第二級毒品罪及懲治走私
    條例第2條第1項之私運管制物品進口罪。其等因運輸本案毒
    品而持有第二級毒品大麻之低度行為，皆為運輸之高度行為
    吸收，不另論罪。就犯罪事實欄一之㈠所示運輸第二級毒品
    及私運管制物品進口犯行，被告蘇○亨、劉○誠、丘○生與A成
    年人間，及就如犯罪事實欄一之㈡所示運輸第二級毒品及私
    運管制物品進口犯行，被告劉○誠、丘○生、林○榮與B成年人
    間，有犯意聯絡及行為分擔，應各論以刑法第28條之共同正
    犯。又其等利用不知情之郵務業者以國際航空包裹之方式，
    分別先後將附表二編號一及二所示第二級毒品運輸入境我國
    ，為間接正犯。另被告蘇○亨如犯罪事實欄二所為及被告劉○
    誠如犯罪事實欄三所為，則各係犯毒品危害防制條例第11條
    第2項之持有第二級毒品罪；被告劉○誠如犯罪事實欄四所示
    之持有之第三級毒品4-甲基甲基卡西酮純質淨重高達109.83
    公克以上，是核其此部分所為，係犯毒品危害防制條例第11
    條第5項之持有第三級毒品純質淨重五公克以上罪。
三、被告蘇○亨、劉○誠、丘○生如犯罪事實欄一之㈠所為及被告劉
    ○誠、丘○生、林○榮如犯罪事實欄一之㈡所為，各係以一行為
    同時觸犯毒品危害防制條例第4條第2項運輸第二級毒品罪及
    懲治走私條例第2條第1項之私運管制物品進口罪，為想像競
    合犯，應皆依刑法第55條之規定，各從一重以運輸第二級毒
    品罪處斷。
四、被告蘇○亨所犯如犯罪事實欄一之㈠所示運輸第二級毒品罪及
    如犯罪事實欄二所示之持有第二級毒品大麻罪；被告劉○誠
    所犯如犯罪事實欄一之㈠及㈡所示運輸第二級毒品罪2罪、如
    犯罪事實欄三所示之持有第二級毒品罪及如犯罪事實欄四所
    示之持有第三級毒品純質淨重五公克以上罪，及被告丘○生
    所犯如犯罪事實欄一之㈠及㈡所示之運輸第二級毒品罪2罪，
    犯意各別，行為互殊，皆應予分論併罰。
五、被告丘○生前於109年間，因妨害風化案件，經本院以109年
    度簡字第1489號判決判處有期徒刑4月確定；另108年間，因
    洗錢防制法等案件，經本院以108年度訴字第289號判決判處
    有期徒刑3月確定，上開2案，嗣經本院以109年度聲字第228
    4號裁定定應執行有期徒刑6月確定，於110年5月10日徒刑執
    行完畢出監等情，有臺灣高等法院被告前案紀錄表在卷可稽
    ，被告丘○生於受上開徒刑之執行完畢，5年以內故意再犯本
    案有期徒刑以上之罪，固為累犯。惟本院審酌被告上開前案
    係妨害風化及洗錢防制法等案件，與本案所犯運輸第二級毒
    品罪及私運管制物品進口罪，兩者間罪質、犯罪手法與態樣
    均不相同，亦難據以逕認其有何特別惡性及對刑罰反應力薄
    弱之情，依司法院釋字第775號解釋意旨，裁量不依刑法第4
    7條第1項之規定，加重其最低本刑。
六、減輕其刑之說明：
㈠、對於未發覺之罪自首而受裁判者，得減輕其刑，刑法第62條
    前段定有明文。而所謂的「未發覺」，雖然並不是以有偵查
    犯罪權限的機關或人員確知其人犯罪無誤為必要，而於對其
    發生嫌疑時，即得謂為已發覺；但此項對犯人的嫌疑，仍須
    有「確切之根據得為合理之可疑者」，始足當之，若單純主
    觀上的懷疑，或僅係推測其已發生而與事實巧合，要不得謂
    已發生嫌疑（最高法院109年度台上字第1794號判決意旨參
    照）。至於如何判斷「有確切之根據得合理之可疑」與「單
    純主觀上之懷疑」，主要區別在於有偵查犯罪權限的機關或
    人員能否依憑現有尤其是客觀性的證據，在行為人與具體案
    件之間建立直接、明確及緊密的關聯，使行為人犯案的可能
    性提高至被確定為「犯罪嫌疑人」之程度。（最高法院108
    年度台上字第3146號判決意旨參照）。又犯罪人在未發覺之
    前，向該管公務員告知其犯罪，不以先自行向該公務員告知
    為必要，即使在受追問時告知其犯罪，仍不失為自首（最高
    法院108年度台上字第3142號判決意旨參照）。被告丘○生於
    如犯罪事實欄一之㈠所示運輸第二級毒品犯行為警查獲後，
    於109年9月9日接受調查人員詢問時，在有偵查犯罪職權之
    公務員僅知悉被告丘○生手機內存有「CZ000000000US」之號
    碼，尚未發覺、亦無確切之根據得以合理懷疑該號碼即係B
    成年人所提供之含有第二級毒品之包裹郵件編號，而可認被
    告丘○生尚犯如犯罪事實欄一之㈡所示運輸第二級毒品、私運
    管制物品犯行前，即於調查人員詢問其手機內備忘錄記載「
    CZ000000000US」之用意後，坦認該包裹內應為非法物品，
    且表示該包裹應該尚未運抵臺灣等情，其後，財政部關務署
    臺北關於109年9月11日9時30分始查獲如附表二編號二所示
    之郵件包裹等節，有被告上開調查筆錄及法務部調查局航業
    調查處基隆調查站110年6月28日航基緝字第11053519260號
    函在卷可稽（見偵字第25284號卷第20、21頁、本院卷第143
    至145頁）。據此可知，在被告丘○生向調查人員告知第二件
    國際郵包內亦有非法物品前，相關警調機關尚無從知悉尚有
    運輸及走私如附表二編號二所示之大麻至臺灣之犯行，至多
    僅屬單純主觀上的懷疑，自不得謂為已發覺的犯罪，則被告
    於調查人員發覺其此部分犯行前主動坦承犯行，並於偵審程
    序中詳細交代犯罪的過程，且坦承此部分運輸及走私大麻來
    台之犯行，足認有坦然面對司法而願意接受裁判之情，核與
    自首要件相符，是本院審酌被告丘○生犯罪的情狀，爰依刑
    法第62條前段規定減輕其刑。
㈡、被告蘇○亨、劉○誠、丘○生就如犯罪事實欄一之㈠所示運輸第
    二級毒品犯行，被告劉○誠、丘○生、林○榮如犯罪事實欄一
    之㈡所示之運輸第二級毒品犯行，於偵查、本院準備程序及
    審理中均坦承不諱，並於本院宣示最後言詞辯論終結時，亦
    確仍為自白之陳述，則就其等各自所犯犯罪事實欄一之㈠及㈡
    所示運輸第二級毒品犯行，自符合毒品危害防制條例第17條
    第2項規定，自均分別減輕其刑。
㈢、按毒品危害防制條例第17條第1項規定：「犯第4條至第8條、
    第10條或第11條之罪，供出毒品來源，因而查獲其他正犯或
    共犯者，減輕或免除其刑。」所稱「供出毒品來源，因而查
    獲其他正犯或共犯」，須被告詳實供出與其犯罪有關之本案
    毒品來源的具體事證，因而使警方或偵查犯罪機關知悉其他
    正犯或共犯，據以查獲其人、其犯行的結果，二者兼備並有
    因果關係，始能獲上述減免其刑之寬典；又所謂查獲其人、
    其犯行者，須被告供述毒品來源之事證具體且有充分之說服
    力，方得獲邀上開減免其刑之寬典，以免因此一損人利己之
    誘因而無端嫁禍第三人。是被告供出毒品來源資訊與其所犯
    本案無關，或偵查犯罪機關未因而確實查獲被指訴者之犯行
    者，即與上開規定不符，無其適用之餘地（最高法院107年
    度台上字第4280號、108年度台上字第496號判決意旨參照）
    。另所謂「供出毒品來源，因而查獲其他正犯或共犯者」，
    係指被告供出毒品來源之對向性正犯，或與其具有共同正犯
    、共犯（教唆犯、幫助犯）關係之毒品由來者之相關資料，
    諸如其前手或共同正犯、共犯之姓名、年籍、住居所或其他
    足資辨別之特徵及犯罪事實，使調查或偵查犯罪之公務員得
    據以對之發動調查或偵查程序，並因此而確實查獲其人及其
    犯行者（最高法院110 年度台上字第1502號判決意旨參照）
    。再者，毒品危害防制條例第17條第1項之立法旨意在於鼓
    勵被告或犯罪嫌疑人具體提供其毒品上游，擴大追查毒品來
    源，俾有效斷絕毒品之供給，以杜絕毒品泛濫，祇須被告願
    意供出毒品來源之上手，因而查獲其他正犯或共犯者，即可
    邀減輕或免除其刑之寬典。其中所謂「因而查獲」之「查獲
    」係屬偵查機關之權限，而查獲之「屬實」與否，則為法院
    職權認定之事項，應由法院做最後審查並決定其真實性。換
    言之，「查獲」與「屬實」應分別由偵查機關及事實審法院
    分工合作，即對於被告揭發或提供毒品來源之重要線索，應
    交由相對應之偵查機關負責調查核實，而法院原則上不問該
    被舉發案件進行程度如何，應根據偵查機關已蒐集之證據綜
    合判斷有無「因而查獲」之事實，不以偵查結論作為查獲屬
    實與否之絕對依據。是倘若偵查機關已說明尚未能查明被告
    舉發之毒品來源，或根本無從查證者，為避免拖延訴訟，法
    院自可不待偵辦結果即認定並無「因而查獲」（最高法院10
    9年度台上字第2888號判決意旨參照）。而所稱「因而查獲
    其他正犯或共犯」，所謂查獲其人、其犯行，雖不以達有罪
    認定之已無合理懷疑存在之程度為必要，必也至少已臻至起
    訴門檻之證據明確且有充分之說服力(最高法院106年台上字
    第1878號判決參照)。經查：
　1.就如犯罪事實欄一之㈠部分之犯罪事實，係經財政部關務署
    臺北關於109年8月13日執行郵檢時，發現第一件國際郵包內
    疑似夾藏第二級毒品大麻油，遂函送法務部調查局航業調查
    處基隆調查站偵辦；經該站調查人員於109年9月8日按址至
    臺○市中○區○○街00巷前投遞該郵包，並以現行犯逮捕郵件收
    領人即被告丘○生後，即依被告丘○生之供述，於同日16時7
    分在上址拘提被告劉○誠到案，其後，再依被告劉○誠之供述
    拘提被告蘇○亨到案等情，有法務部調查局航業調查處基隆
    調查站110年6月28日航基緝字第11053519260號函在卷可稽
    （見本院卷第143、144頁）。從而，足認就如犯罪事實欄一
    之㈠部分，確先因被告丘○生於犯後供出毒品來源，因而查獲
    被告劉○誠，再經被告劉○誠於經查獲後供出毒品來源，並因
    而查獲被告蘇○亨此部分，是被告丘○生及劉○誠如犯罪事實
    欄一之㈠所示犯行，俱與毒品危害防制條例第17條第1項規定
    相符，均應依上開規定減輕其刑。至被告蘇○亨雖曾供稱其
    上手為傅○念，然審酌被告傅○念於警詢及偵查中均未坦承有
    委託被告蘇○亨尋覓收件人收取如附表二編號一所示大麻油
    包裹之犯行（見偵字第25282號卷第154、155、159、160頁
    ），且經臺灣臺北地方檢察署檢察官調查後，亦因此部分僅
    有被告蘇○亨之單一指述，故未因被告蘇○亨之供述查獲上手
    等情，有臺灣臺北地方檢察署110年7月26日北檢邦知109偵2
    5282字第1109055898號函在卷可按（見本院卷第253頁），
    是如犯罪事實欄一之㈠部分，因相關證據顯示，傅○念涉犯此
    部分犯行之證據顯未達起訴門檻，是顯未因被告蘇○亨供述
    而查獲毒品來源，自無毒品危害防制條例第17條第1項減輕
    規定之適用。是被告蘇○亨之辯護人以檢警已對傅○念發動偵
    查為由，認被告蘇○亨如犯罪事實欄一之㈠所為即已符合上開
    減刑要件，自屬無據。
　2.就如犯罪事實欄一之㈡部分之犯罪事實部分，審酌調查人員
    於109年11月19日分別詢問被告劉○誠及丘○生關於第二件國
    際郵包包裹之來源時，被告劉○誠均未提及有如犯罪事實欄
    一之㈡所示受被告丘○生之託，委由被告林○榮擔任收件人之
    事實，且供稱：該地址係被告丘○生提供給我，原本要擔任
    第一件國際郵包之收件地址，後來才經被告丘○生將地址改
    為新北市○○區○○路00000號3樓等語（見偵字第31187號卷第8
    8、89頁）；被告丘○生則係於該日警詢及偵查中即稱：當時
    是上游向我詢問有沒有地址可供運輸毒品包裹，我問被告劉
    ○誠後，他就把○○區○○路的地址及一個姓名寫在一張紙條上
    及將該地址的監視器畫面傳給我要我轉交給上游看，證明他
    可以與該地址的社區管理員配合，後來該地址就用來寄送毒
    品郵包，然後再109年9月7日傳一張郵包編號為「CZ0000000
    00US」的照片給我，要我轉交給被告劉○誠，然後等該社區
    管理員代收成功後，上游就會找人去管理員那邊拿走等語（
    見偵字第31187號卷第15至17、152至157、173、174頁）；
    及調查人員係於製作被告劉○誠及丘○生上開調查筆錄後，始
    於109年12月29日拘提擔任○○區○○路社區總幹事之被告林○榮
    到案，並經被告林○榮坦承該郵包確係透過不知情之陳○壬認
    識被告劉○誠，由被告劉○誠委託其收領該夾藏毒品之郵包等
    情，有上開法務部調查局航業調查處基隆調查站110年6月28
    日航基緝字第11053519260號函在卷可稽。再審之被告劉○誠
    於110年11月30日乃至110年1月12日警偵程序中均仍矢口否
    認有參與如犯罪事實欄一之㈡所示運輸及走私大麻煙草之犯
    行，亦表示未提供上開地址給被告丘○生收受毒品，且不認
    識被告林○榮（見偵字第31187號卷第239、253、254、314、
    326至328、360頁），直至110年1月15日偵查中本院延長羈
    押訊問庭中及其後調查程序中始坦承此部分犯行（見聲延押
    字卷第10、11頁、偵字第31187號卷第392至403、448、449
    頁）等情。足見調查人員確係因被告丘○生於109年11月19日
    之供述內容，始循線查獲被告林○榮及劉○誠到案，是如犯罪
    事實欄一之㈡部分確有因被告丘○生之供述，查獲其他正犯到
    案，是自應依毒品危害防制條例第17條第1項規定予以減免
    其刑。又依前述，於被告劉○誠於110年1月15日偵查中本院
    延長羈押訊問庭中坦承確有受被告丘○生之託委由被告林○榮
    收取如附表二編號二所示包裹前，調查人員及檢察官已因被
    告丘○生及林○榮之供證述內容，就已查悉被告丘○生及林○榮
    之犯罪嫌疑，是亦難認檢調人員有因被告劉○誠供述其毒品
    來源，因而查獲被告丘○生或林○榮，是就其所犯如犯罪事實
    欄一之㈡所示犯行，自無從依毒品危害防制條例第17條第1 
    項之規定對被告劉○誠予以減刑，附此敘明。
㈣、刑法第59條規定犯罪之情狀可憫恕者，得酌量減輕其刑，其
    所謂「犯罪之情狀」，與同法第57條規定科刑時應審酌之一
    切情狀，並非有截然不同之領域，於裁判上酌減其刑時，應
    就犯罪一切情狀（包括第57條所列舉之10款事項），予以全
    盤考量，審酌其犯罪有無可憫恕之事由（即有無特殊之原因
    與環境，在客觀上足以引起一般同情，以及宣告法定低度刑
    ，是否猶嫌過重等等），以為判斷。倘依其情狀處以適當徒
    刑，即足以懲儆，並可達防衛社會之目的者，自非不可依客
    觀之犯行與主觀之惡性二者加以考量其情狀，是否有可憫恕
    之處，適用刑法第59條之規定酌量減輕其刑，期使個案裁判
    之量刑，能斟酌至當，符合比例原則（最高法院95年度台上
    字第6157號判決意旨參照）。而同為運輸第二級毒品之人，
    其原因動機不一，犯罪情節未必盡相同，所造成危害社會程
    度並非全然一致，但法律科處此類犯罪所設法定本刑卻同為
    「製造、運輸、販賣第二級毒品者，處無期徒刑或10年以上
    有期徒刑，得併科新臺幣1千5百萬元以下罰金。」，實屬甚
    重，故宜考量行為人之客觀犯行與主觀惡性，審酌是否猶可
    憫恕，以資決定應否適用刑法第59條規定酌減其刑，期使個
    案裁判量刑能符合比例原則，避免失之過苛。經查，被告林
    ○榮固與被告丘○生及劉○誠共同為如犯罪事實欄一之㈡所示之
    運輸第二級毒品大麻犯行，且其等運輸之大麻煙草數量高達
    3156.26公克，業經認定如前，然審酌被告林○榮擔任之角色
    為最底層之收件人角色，亦無招攬他人加入本案犯罪行為，
    且本案毒品於運抵臺灣後在海關旋被查獲扣押，被告林○榮
    客觀上未實現其所分配到之領取毒品郵包任務，而參酌毒品
    危害防制條例第4條第2項之法定刑為無期徒刑或10年以上有
    期徒刑，得併科1500萬元以下罰金；經以毒品危害防制條例
    第17條第2項減輕後，最輕可量定之本刑猶為5年以上有期徒
    刑，與其犯罪情節相較，屬法重情輕，在客觀上足以引起一
    般之同情，容有情堪憫恕之處，爰依刑法第59條之規定，減
    輕其刑。
㈤、按被告因供自己施用而犯第4條之運輸毒品罪，且情節輕微者
    ，得減輕其刑，毒品危害防制條例第17條第3項固有明文。
    考其立法意旨，係認倘被告基於自行施用之目的而運輸毒品
    ，若不分情節輕重，一律依該條例第4條規定加以處罰，無
    足與真正長期、大量運輸毒品之犯行區別，不符罪刑相當原
    則，是針對自行施用而運輸毒品，且情節輕微者，因有法重
    情輕之情，爰增訂上開得減輕其刑之規定，以達罪刑均衡之
    目的。此所謂情節輕微，係指運輸毒品之手段、目的、重量
    、所造成法益侵害之危險或結果、行為係一時性或長期性，
    以及分工之角色等犯罪情節，與長期、大量運輸毒品者相較
    ，尚屬輕微者而言。本件被告劉○誠之辯護人雖辯稱：被告
    劉○誠之前有使用過大麻煙油之經驗，故其實係以取得供自
    己施用為代價之目的，而為犯罪事實欄一之㈠所示運輸及走
    私進口第二級毒品大麻煙油犯行，再審之上開大麻煙油數量
    非多，顯符合情節輕微之情事，請依毒品危害防制條例第17
    條第3項規定減輕其刑云云。然查，依被告蘇○亨、劉○誠及
    丘○生之犯罪計畫，被告劉○誠係受託被告蘇○亨覓得被告丘○
    生代為收受如附表二編號一所示之大麻油包裹，且需將被告
    丘○生收得之包裹轉交予被告蘇○亨收受，並且有收取運輸之
    報酬，業經認定如前，是被告劉○誠於本件已非單純「因供
    自己施用」而犯之，自與上開規定之要件不合；況被告劉○
    誠於本案運輸過程乃處於招募他人參與犯罪之地位，參與程
    度非低，其所運輸之大麻重量亦非少，其造成之法益侵害並
    非輕微，自無毒品危害防制條例第17條第3項之適用。
㈥、另按刑法第59條之酌量減輕其刑，必於犯罪之情狀可憫恕時
    ，始得為之，至情節輕微僅可為法定刑內從輕科刑之標準，
    不得據為酌量減輕之理由。又該條規定必須犯罪另有特殊之
    原因與環境等，在客觀上足以引起一般同情，認為即予宣告
    法定最低度刑期猶嫌過重者，始有其適用（最高法院28年度
    上字第1064號判決、69年度台上字第291號判決意旨參照）
    。是以如別有法定減輕之事由者，應優先事由減輕其刑後，
    猶嫌過重時，方得為之。本院審酌被告蘇○亨就如犯罪事實
    欄一之㈠、被告劉○誠就如犯罪事實欄一之㈠及㈡及被告丘○生
    就如犯罪事實欄一之㈡所示運輸及走私大麻犯行，均有參與
    招募他人加入參與犯罪之犯行，且被告蘇○亨就如犯罪事實
    欄一之㈠所示犯行及被告丘○生就如犯罪事實欄一之㈡所示犯
    行，均係擔任直接於上游聯繫之角色，且被告劉○誠及丘○生
    係於密接之二月內為本案二次犯行，犯罪參與程度、情節均
    較深，對社會治安及國民健康之危害甚鉅，衡情依其等犯罪
    情狀實難認有何特殊之原因與理由，而在客觀上足以引起一
    般同情，況被告劉○誠及丘○生如犯罪事實欄一之㈠所示犯行
    ，依毒品危害防制條例第17條第2項、第1 項規定遞減其刑
    後，最低法定刑為有期徒刑1年8月；被告蘇○亨如犯罪事實
    欄一之㈠、被告劉○誠如犯罪事實欄一之㈡所示犯行經依毒品
    危害防制條例第17條第2 項減輕其刑後，最低法定刑為5年
    ，暨被告丘○生如犯罪事實欄一之㈡所示犯行經依刑法第62條
    、毒品危害防制條例第17條第2項、第1項遞減其刑後，最低
    法定刑則為10月，其等犯行應受非難程度與上述減刑後最低
    法定刑二者加以權衡，尚難認有何使一般人認失之過苛，有
    情輕法重或情堪憫恕之情，當皆無適用刑法第59條減輕其刑
    規定之餘地。是被告蘇○亨、劉○誠及丘○生之辯護人辯稱其
    等上開所涉運輸及走私進口第二級毒品犯行，亦應有刑法第
    59條酌減其刑規定適用，自屬無據，併此說明。
㈦、綜上，依刑法第70條及第71條第2項規定，被告劉○誠及丘○生
    如犯罪事實欄一之㈠所示犯行，應依序依毒品危害防制條例
    第17條第2項及第17條第1項規定遞減其刑；被告丘○生如犯
    罪事實欄一之㈡所示犯行，亦應分別依序依刑法第62條、毒
    品危害防制條例第17條第2項及第17條第1項規定遞減其刑；
    被告林○榮如犯罪事實欄一之㈡所示犯行，則應依序依毒品危
    害防制條例第17條第2項及刑法第59條規定，遞減其刑。
七、爰以行為人之責任為基礎，審酌被告蘇○亨、劉○誠、丘○生將如附表二編號1所示之大麻油及被告劉○誠、丘○生及林○榮將如附表二編號2所示之大麻煙草運輸進入我國，且二者輸入之第二級毒品重量均非輕，危害社會治安及國民健康甚鉅；衡以如犯罪事實欄一之㈠所示運輸及走私進口第二級毒品，係被告蘇○亨與A成年人聯繫，再透過被告劉○誠覓得被告丘○生加入，及如犯罪事實欄一之㈡所示運輸及走私進口第二級毒品，則係被告丘○生與B成年人聯繫，再由被告劉○誠介紹被告林○榮加入，復分別由被告丘○生及林○榮出面領取包裹之分工情形，堪認被告蘇○亨就如犯罪事實欄一之㈠、被告丘○生就如犯罪事實欄一之㈡所示二次犯行分別擔任主導地位，被告劉○誠就如犯罪事實欄一之㈠及㈡之犯行雖均非居於主導地位，然皆係擔任尋覓共犯擔任收件者之不可或缺角色，參與程度亦非輕，被告丘○生就如犯罪事實欄一之㈠及被告林○榮就犯罪事實欄一之㈡犯行則分別為受人指示收受包裹之分工，參與程度較輕等情；及分別審酌被告蘇○亨如犯罪事實欄二及被告劉○誠如犯罪事實欄三所示持有第二級毒品犯行，均僅係持有施用器具上之微量大麻，被告劉○誠如犯罪事實欄四所示持有第三級毒品之驗餘淨重高達1381.23公克、純質淨重亦高達109.83公克，數量甚大等情；及被告4人犯後均坦承犯行，態度尚可，暨其等於本院審理時所自述之學歷、工作、家庭經濟生活狀況等一切情狀（見本院卷第411頁），分別量處如附表一編號1至5「罪名、應處刑罰及沒收」欄所示之刑，並就被告蘇○亨如附表一編號3及被告劉○誠如附表一編號4所示之刑，諭知易科罰金之折算標準；及就被告劉○誠如附表一編號1、2及5及被告丘○生如附表一編號1及2所示之宣告刑，各定其等如主文所示之應執行刑。
八、被告蘇○亨之辯護人雖請求給予被告蘇○亨緩刑之機會。然本
    案所處被告蘇○亨之刑已逾刑法第74條第1項所定「受2年以
    下有期徒刑、拘役或罰金之宣告」要件，自無從宣告緩刑，
    附此敘明。　　
九、沒收部分：
㈠、犯罪所得：
    被告丘○生於本院審理中供稱：就如犯罪事實欄一之㈠所示犯
    行，先取得被告劉○誠預支之1萬元報酬，剩餘之7萬元則尚
    未取得等語（見本院卷第200頁），是被告丘○生所獲得之1
    萬元，自屬被告丘○生上開犯行之犯罪所得，應依刑法第38
    條之1第1項前段、第3項規定，於其上開犯行罪刑項下宣告
    沒收，於全部或一部不能沒收或不宜執行沒收時，追徵其價
    額。至被告蘇○亨、劉○誠及林○榮則均供稱其等因如附表二
    編號1及2所示之包裹為警查獲，而尚未取得約定之報酬（見
    本院卷第200、218、220頁），其等即均無犯罪所得，自無
    庸諭知沒收。
㈡、查獲之毒品：
　1.按查獲之第一、二級毒品及專供製造或施用第一、二級毒品
    之器具，不問屬於犯罪行為人與否，均沒收銷燬之，毒品危
    害防制條例第18條第1項分別定有明文。扣案如附表二編號1
    及2所示之第二級毒品，皆為毒品危害防制條例所列管之第
    二級毒品，且分別為如犯罪事實欄一之㈠及㈡所示運輸之第二
    級毒品，爰依毒品危害防制條例第18條第1項前段，分別宣
    告沒收銷燬之。另如附表二編號3及4所示之含有大麻成分之
    電子煙油，分別為被告蘇○亨如犯罪事實欄二及被告劉○誠如
    犯罪事實欄三所持有之第二級毒品，自應依毒品危害防制條
    例第18條第1項前段，分別宣告沒收銷燬之。又扣案上開毒
    品之瓶罐、外包裝袋（如附表二編號2所示之大麻每包各有2
    個外包裝袋，總計64個外包裝袋）因已與其內之毒品無法完
    全析離，亦無析離之實益及必要，故併予宣告沒收銷毀、沒
    收。至於送鑑耗損之毒品既已滅失，自無庸再為沒收銷毀、
    沒收之諭知。
　2.按違禁物，不問屬於犯罪行為人與否，沒收之，刑法第38條
    第1項定有明文。又關於查獲之第三級毒品，毒品危害防制
    條例第18條第1項後段規定：「查獲之第三、四級毒品及製
    造或施用毒品之器具，無正當理由而擅自持有者，均沒入銷
    燬之。」，係採取「沒入銷燬」之行政罰，而非如第一、二
    級毒品採「沒收銷燬」之刑罰，乃專指查獲施用或持有之第
    三級毒品，尚不構成犯罪行為，而應依行政程序沒入銷燬而
    言。惟因欲販賣而持有第三級毒品，既屬犯罪行為，該所查
    獲之第三級毒品，自屬不受法律保護之違禁物，應回歸刑法
    第38條第1 項規定沒收之。查本案如附表二編號5所示之第
    三級毒品咖啡包，為被告劉○誠持有之第三級毒品，皆屬違
    禁物，不問屬於犯罪行為人與否，均應依刑法第38條第1項
    之規定，於被告劉○誠如犯罪事實欄四所示持有第三級毒品
    純質淨重5公克以上犯行項下，宣告沒收之（上開第三級毒
    品毒咖啡包之外包裝袋，因其上必含有微量之毒品尚難完全
    析離，是應與毒品視為一體，應依刑法第38條第1項之規定
    ，宣告沒收之。至於鑑驗耗用之前揭毒品部分既已用罄滅失
    ，自毋庸諭知宣告沒收之）。
㈢、供犯罪所用之物：
  1.扣案如附表二編號6及7所示之郵件外紙箱，分別係用以包裝
    如附表二編號1所示之大麻油及如附表二編號2所示之大麻煙
    草後供交寄郵務業者使用之物品，核屬供被告蘇○亨、劉○誠
    、丘○生為如犯罪事實欄一之㈠所示運輸第二級毒品犯行，及
    被告劉○誠、丘○生、林○榮為如犯罪事實欄一之㈡所示運輸第
    二級毒品所用之物，是皆應依毒品危害防制條例第19條第1
    項規定，於被告蘇○亨、劉○誠、丘○生、林○榮所犯各該罪刑
    項下宣告沒收之。
　2.扣案如附表三編號1所示之行動電話，係被告蘇○亨所有與被
    告劉○誠為如犯罪事實欄一之㈠所示犯行所用之物，經其供述
    在卷（見本院卷第364頁）；扣案如附表四編號1所示之行動
    電話，係被告劉○誠為本案犯行時與其他被告聯繫使用之物
    ，如附表五編號1所示之行動電話，則係被告丘○生供本案聯
    繫使用之物，亦經其等供述在卷（見本院卷第364頁），是
    應認上開行動電話分別為供被告劉○誠及丘○生為如犯罪事實
    欄一之㈠、㈡犯行使用之物；另如附表六編號1所示之行動電
    話，則係被告林○榮於本案聯繫使用之物，經其供述在卷（
    見本院卷第365頁），是應認上開行動電話為供被告林○榮為
    如犯罪事實欄一之㈡犯行使用之物，故上開物品，皆應依毒
    品危害防制條例第19條第1項規定，各於其等所宣告之罪刑
    項下，宣告沒收之。另如附表三編號2所示之外包裝盒1個，
    原係用以承裝被告蘇○亨所持有之如附表二編號2所示之電子
    煙油1支，且為被告蘇○亨所有之物，經被告蘇○亨坦承在卷
    （見本院卷第364頁），應認係供其為犯罪事實欄三所示持
    有第二級毒品犯行所用之物，應依刑法第38條第2項規定，
    宣告沒收之。
　3.至被告4人經警查獲時扣案之其餘物品，被告4人均否認與本
    案犯行相關，卷內亦無證據證明與本案起訴犯罪事實有何關
    連，自均無從宣告沒收之。　　
伍、不另為無罪諭知：
一、公訴意旨略以：被告蘇○亨、劉○誠、丘○生、林○志為圖謀自
    境外運輸大量毒品進入臺灣牟利，竟參與真實姓名年籍不詳
    之人發起組成3人以上，以犯最重本刑逾5年有期徒刑之罪，
    且具有牟利性及結構性之運輸毒品犯罪組織(下稱本案運輸
    毒品組織)，並共同基於運輸、私運第二級毒品大麻之犯意
    聯絡，以由被告蘇○亨、劉○誠、丘○生、林○志以上開犯罪事
    實欄一之㈠及㈡所示之組織分工模式，由被告蘇○亨、劉○誠、
    丘○生為犯罪事實欄一之㈠及由被告劉○誠、丘○生、林○志為
    上開犯罪事實欄一之㈡所示之運輸毒品及私運管制物品進口
    犯行。因認被告蘇○亨、劉○誠、丘○生、林○志均另涉犯組織
    犯罪防制條例第3條第1項後段之參與犯罪組織罪嫌等語。
二、按犯罪事實應依證據認定之，無證據不得認定犯罪事實；不
    能證明被告犯罪者，應諭知無罪之判決，刑事訴訟法第154
    條第2 項、第301條第1項分別定有明文。申言之，犯罪事實
    之認定應憑證據，如未能發現相當證據，或證據不足以證明
    ，自不能以推測或擬制之方法，作為裁判基礎；且認定犯罪
    事實所憑之證據，雖不以直接證據為限，間接證據亦包在內
    ，然而無論直接證據或間接證據，其為訴訟上之證明，須於
    通常一般之人均不致有所懷疑，而得確信其為真實之程度者
    ，始得據為有罪之認定，倘其證明尚未達到此一程度，而有
    合理之懷疑存在而無從使事實審法院得有罪之確信時，即應
    由法院為諭知被告無罪之判決（最高法院40年台上字第86號
    、76年台上字第4986號判決意旨參照）。
三、公訴意旨認被告蘇○亨、劉○誠、丘○生、林○志另涉犯上開組
    織犯罪防制條例罪嫌，無非係以被告蘇○亨、劉○誠、丘○生
    、林○志各於調查局詢問、偵查中及本院羈押訊問庭之供證
    述、證人陳○壬於調查局詢問及偵查中之證述，以及如上開
    理由欄貳所示之各項書證、物證等，為其主要論據。
四、經查：
㈠、按107年1月3日修正之組織犯罪防制條例第2條規定：「本條
    例所稱犯罪組織，指3人以上，以實施強暴、脅迫、詐術、
    恐嚇為手段或最重本刑逾5年有期徒刑之罪，所組成具有持
    續性或牟利性之有結構性組織、前項有結構性組織指非為立
    即實施犯罪而隨意組成，不以具有名稱、規約、儀式、固定
    處所、成員持續參與或分工明確為必要。」將106年4月19日
    修正之該條文第1項「具有持續性」『及』牟利性之有結構性
    組織」，修正為「具有持續性」『或』牟利性之有結構性組織
    」，而放寬犯罪組織之認定。又該條文第2項規定之「有結
    構性組織」，固不以具有名稱、規約、儀式、固定處所、成
    員持續參與或分工明確為必要，但仍以非為立即實施犯罪而
    隨意組成者為限。是修正後組織犯罪防制條例第2條規定之
    犯罪組織，應指非為立即實施犯罪而隨意組成，該組織仍須
    有內部管理及分工，足以顯示犯罪組織內部指揮從屬等層級
    管理的特性，而非僅係數人相約為特定之一個犯罪之實行者
    之共犯結構。
㈡、依下列證據，難認被告蘇○亨、劉○誠、丘○生、林○榮有
　　參與犯罪組織之情事：
  1.被告蘇○亨於警詢及偵查中稱：我認識被告劉○誠是因為我想
    找人替我出面收領自國外寄送入境夾藏大麻油之國際郵包，
    才在109年5月、6月間透過友人認識被告劉○誠，我只要被告
    劉○誠提供一個收件地址給我，等順利收領郵包後，我們約
    定在臺○市○○高架橋下○○○路附近的停車場內交付郵包給我，
    若順利收領的話他可以得到10萬元報酬；我不認識被告丘○
    生，也沒見過領包裹的人，我就讓被告劉○誠自己安排，他
    把收件地址用手寫紙條拿給我後，我就直接轉交給A成年人
    ，這是我第一次與A成年人合作等語（見偵字第25282號卷第
    14至16、110、115、116、165頁）。
　2.被告劉○誠於警詢及偵查中稱：我大約在收受包裹1個半月到
    2個月前之某日，經朋友介紹認識被告蘇○亨，被告蘇○亨聊
    到他朋友在美國做大麻相關生意，有管道可以進大麻類的產
    品來台灣，如果我有人選願意收貨可以談合作；我先找了我
    一個綽號「豆腐」的朋友，他拒絕後，我就問被告丘○生有
    沒有人選，被告丘○生說他願意出面收領，他說他欠高利貸
    錢，需要賺錢；之後我就和被告蘇○亨說我找到人可以幫忙
    收大麻油了，幾天之後我去被告丘○生家位於○○市場的攤位
    ，他把收件地址、姓名及電話手寫在一張紙上，我用手機拍
    下來後，就用我介紹被告蘇○亨及丘○生使用的UiM通訊軟體
    ，約被告蘇○亨到北投家樂福附近見面，然後把被告丘○生提
    供的收件地址、姓名及電話的照片給蘇○亨翻拍，一週後，
    被告蘇○亨打電話告訴我貨已經出發了，之後再於我們見面
    時將包裹號碼寫在紙上讓我拍照，我再找被告丘○生，讓他
    翻拍包裹號碼；我是第一次受人家委託找人出面收郵包，我
    和被告蘇○亨完全是因為這件事才認識，被告丘○生也不認識
    被告蘇○亨，都是透過我居中傳話；第二件國際郵包是被告
    丘○生的上游，找被告丘○生，再找到我，我找到被告林○榮
    ；我本來不認識被告林○榮，大約是在109年8、9月間，被告
    蘇○亨問我有沒有門路能夠收大麻油，我知道被告丘○生對運
    輸毒品非常熟悉，所以我去建國市場找他幫忙，問他有沒有
    人能夠收領被告蘇○亨的大麻油時，被告丘○生說他也有一包
    大麻煙草要找人收，且向我建議去找大樓管理員來收，我問
    了很多人，後來透過不知情之陳○壬找到認識的管理員朋友
    ，才找到被告林○榮來收貨等語（見偵字第25283號卷第14至
    19、94至96、98、99頁、聲請延長羈押卷第11頁、偵字第31
    187號卷第394、395、447、448頁）；及於本院審理中結證
    稱：我高中就認識被告丘○生，犯罪事實欄一之㈠是被告蘇○
    亨請我幫他找人收大麻油，因被告丘○生曾經跟我說過，他
    曾經運輸毒品，所以被告蘇○亨請我找認識的人收包裹時，
    我才去找被告丘○生，看他有沒有認識的人可以幫我接這個
    包裹，然後被告丘○生說他要自己收，我就沒有再找其他收
    件人，我與被告蘇○亨沒有說這次如果成功把大麻運進臺灣
    後，還要以相同模式配合，我們說先等這次案件成功之後再
    說；第二個案件是我找被告丘○生收包裹後，他說他這邊也
    有人，要找大樓管理員收件，他說成功後會給我錢或毒品，
    因為我本身自己有在吸食，我就透過朋友陳○壬介紹認識被
    告林○榮，說我朋友這邊有毒品包裹，要找大樓管理員，跟
    他講大概的金額，看他有無興趣合作，我沒有告訴他是被告
    丘○生在找人；被告蘇○亨跟被告丘○生及被告林○榮與被告丘
    ○生也沒有說要互相見面，這兩件都是臨時起意的且是因朋
    友關係認識，沒有上命下從關係，也沒有固定聯絡方式或地
    址，他們三個人也都不認識，我與被告蘇○亨、丘○生、林○
    榮也沒有說假使這次成功以後就按照這樣的模式繼續反覆實
    施，也沒有說未來可能再合作或是要合作幾次，但被告蘇○
    亨、丘○生、林○志原先就不是朋友，是聊到這個要合作的事
    情，詢問我可否找到人，我說我可以去問問看，就沒有介紹
    他們認識，且被告蘇○亨的重點是要委託我找到收件地址，
    至於那個人是誰不重要等語（見本院卷第347至358頁）。
　3.被告丘○生於警詢及偵查中稱：我和被告劉○誠是普通朋友，
    國中時就認識，他是我學長，109年7月間，被告劉○誠來找
    我聊天時，我向他提到我需要錢，他就說他有個國際包裹要
    有人幫他收領，如果我幫他收領就給我報酬，我就是負責收
    件，也只對被告劉○誠；第二件國際郵包是因為當時我缺錢
    ，且市場的地址我已經跟被告劉○誠配合，上游又要求要我
    提供他有管理員的收件地址，被告劉○誠願意給我資訊，他
    就將收件資訊寫在一張紙條上，8月間我就在○○路與○○○路口
    的麥當勞給上游，第一件國際郵包則與第二件國際郵包的上
    游無關，是被告劉○誠介紹我收毒品郵包賺錢機會等語（見
    偵字第25284號卷第15至17、106至113、152、153頁、偵字
    第31187號卷第173、174頁）；且於本院準備程序中供稱：
    除本案二件外，我沒有其他受收取包裹之行為等語（見本院
    卷第198、199頁）。
　4.被告林○榮於警詢中稱：大約在109年年中時，陳○壬打微信
    電話給我，我們約在○○○○A區社區附近見面後，他就說有朋
    友有事情要問我，然後他朋友即被告劉○誠就詢問我○○社區A
    區收發包裹的流程，然後問說如果有東西寄來社區，保全可
    不可以幫我收，我說保全可以幫忙簽收，他說就寄毒品包裹
    ，問我可不可以拿包裹給他，我說只能請保全簽收後放在大
    廳，他們自己來拿，但如果太久沒人拿走，包裹就會被退回
    去，他就說這樣不行，我說頂多幫他觀察包裹有無異狀，然
    後他要求我把包裹放到沒人使用的停車位，我就答應幫他拿
    到地下室，然後把車位編號給他，他就答應了，並且要求我
    包裹寄出後要早點上班避免跟郵差錯過；我與被告劉○誠沒
    有直接聯繫方式，都是透過陳○壬，這次是我們第一次合作
    等語（見偵字第97號卷第25、28、125至127頁）；且於本院
    準備程序供稱：被告劉○誠只有找我這一次，沒有長期配合
    等語（見本院卷第199頁）。
　5.準此以觀，由被告蘇○亨、劉○誠、丘○生、林○榮上開供證述
    內容，可知被告劉○誠與丘○生固均有參與如犯罪事實欄一之
    ㈠及㈡之運輸及走私第二級毒品大麻走私來台之事實，然前者
    被告劉○誠係因被告蘇○亨之委託，始於徵得被告丘○生同意
    後，由被告丘○生擔任包裹之收件人，後者則係被告丘○生受
    其上游委託後，再委託被告劉○誠為其尋找大樓管理員擔任
    收件人，可知該二次大麻包裹之來源及聯絡經過均不同，且
    其二人擔任之角色亦有異；再由被告蘇○亨及林○榮亦僅分別
    參與一次相異之運輸及走私大麻進口犯行以觀，足認犯罪事
    實欄一之㈠及㈡顯然係被告劉○誠及丘○生各係為完成其等與上
    游間之運輸及走私第二級毒品毒品之計畫，分別依其等各自
    人脈，尋覓不同之人擔任收件人以完成相異之犯罪計畫，是
    以此等毒品來源不一且共犯組成、分工均不固定之參與模式
    觀之，其等應僅係為立即實施本案運毒犯罪而依個案、個人
    臨時隨意組成，非依組織內部管理分工，亦難認有何繼續經
    營犯罪組織之意思或行為。
  6.再者，犯罪組織成員固非以有名稱、規約、儀式或分工明確
    為必要，但若無該等具體之情事，檢察官自仍應舉證證明所
    指被告蘇○亨、劉○誠、丘○生、林○榮等人組成具有結構性之
    組織及其結構，須有內部管理及分工，足以顯示犯罪組織內
    部指揮從屬等層級管理的特性。然由前述被告劉○誠及丘○生
    上開二次犯行所擔任之角色，及其等與被告蘇○亨、林○榮共
    同為如犯罪事實欄一之㈠及犯罪事實欄一之㈡之緣由以觀，足
    見其等並無上下依從關係，尚非結構性犯罪，而僅為一共犯
    結構而已。卷內復查無其他積極證據足認其等所為本案運毒
    犯行，彼此間有何上下隸屬而有參與犯罪組織之情，揆諸上
    開說明，難認已屬於組織犯罪防制條例定義之「犯罪組織」
    ，自無從以參與犯罪組織罪相繩。從而，被告蘇○亨、劉○誠
    、丘○生、林○榮尚不該當組織犯罪防制條例第3條第1項後段
    之參與犯罪組織罪。
㈢、綜上所述，檢察官提出之證據，無從證明被告蘇○亨、劉○誠
    、丘○生、林○榮有何上開違反組織犯罪防制條例之犯行。此
    外，復查無其他積極證據，足資證明被告蘇○亨、劉○誠、丘
    ○生、林○榮有公訴意旨所指之犯行，此部分不能證明上開被
    告犯罪，本應為無罪判決之諭知。然起訴書認被告蘇○亨、
    劉○誠、丘○生此部分與上開起訴經本院判決有罪之犯罪事實
    一之㈠犯行，及被告林○榮此部分與上經本院判決有罪之犯罪
    事實一之㈡犯行部分，有想像競合犯之裁判上一罪關係，爰
    皆不另為無罪之諭知。
據上論斷，應依刑事訴訟法第299條第1項前段，判決如主文。
本案經檢察官江宇程偵查起訴，檢察官劉承武到庭執行職務。
中　　華　　民　　國　　110 　年　　10　　月　　26　　日
                  刑事第十四庭  審判長法  官  余銘軒
                                
                                      法  官  黃文昭
                              
                                      法  官  陳翌欣
上正本證明與原本無異。
如不服本判決應於收受送達後20日內向本院提出上訴書狀，並應
敘述具體理由；其未敘述上訴理由者，應於上訴期間屆滿後20日
內向本院補提理由書（均須按他造當事人之人數附繕本）「切勿
逕送上級法院」。因疫情而遲誤不變期間，得向法院聲請回復原
狀。

                                      書記官  劉亭均
中　　華　　民　　國　　110 　年　　10　　月　　26　　日
附錄本案論罪科刑法條：
毒品危害防制條例第4條第2項：
製造、運輸、販賣第二級毒品者，處無期徒刑或 10 年以上有期
徒刑，得併科新臺幣1千5百萬元以下罰金。
毒品危害防制條例第11條第2項、第5項
持有第二級毒品者，處2年以下有期徒刑、拘役或新臺幣 20
萬元以下罰金。
持有第三級毒品純質淨重五公克以上者，處 2 年以下有期徒刑
，得併科新臺幣20萬元以下罰金。
懲治走私條例第2條：
私運管制物品進口、出口者，處 7 年以下有期徒刑，得併科新
臺幣3百萬元以下罰金。
附表一：
編號  犯罪事實 罪名、應處刑罰及沒收  1 犯罪事實欄一之㈠  ㈠蘇○亨共同運輸第二級毒品，處有期徒刑陸年陸月。   　扣案如附表二編號1「扣押物品名稱」欄所示之第二級毒品，均沒收銷燬之；扣案如附表二編號6及附表三編號1「扣押物品名稱」欄所示之物，均沒收之。 ㈡劉○誠共同運輸第二級毒品，處有期徒刑貳年拾月。   　扣案如附表二編號1「扣押物品名稱」欄所示之第二級毒品，均沒收銷燬之；扣案如附表二編號6及附表四編號1「扣押物品名稱」欄所示之物，均沒收之。 ㈢丘○生共同運輸第二級毒品，處有期徒刑貳年陸月。   　扣案如附表二編號1「扣押物品名稱」欄所示之第二級毒品，均沒收銷燬之；；扣案如附表二編號6及附表五編號1「扣押物品名稱」欄所示之物，均沒收之；未扣案之犯罪所得新臺幣壹萬元沒收之，於全部或一部不能沒收或不宜執行沒收時，追徵其價額。 2 犯罪事實欄一之㈡ ㈠劉○誠共同運輸第二級毒品，處有期徒刑陸年肆月。   　扣案如附表二編號2「扣押物品名稱」欄所示之第二級毒品，均沒收銷燬之；；扣案如附表二編號7及附表四編號1「扣押物品名稱」欄所示之物，均沒收之。 ㈡丘○生共同運輸第二級毒品，處有期徒刑貳年陸月。   　扣案如附表二編號2「扣押物品名稱」欄所示之第二級毒品，均沒收銷燬之；扣案如附表二編號7及附表五編號1「扣押物品名稱」欄所示之物，均沒收之。 ㈢林○榮共同運輸第二級毒品，處有期徒刑叁年陸月。   　扣案如附表二編號2「扣押物品名稱」欄所示之第二級毒品，均沒收銷燬之；扣案如附表二編號7及附表六編號1「扣押物品名稱」欄所示之物，均沒收之。 3 犯罪事實欄二  蘇○亨持有第二級毒品，處有期徒刑叁月，如易科罰金，以新臺幣壹仟元折算壹日。   扣案如附表二編號3「扣押物品名稱」欄所示之第二級毒品，均沒收銷燬之；扣案如附表三編號2「扣押物品名稱」欄所示之物，沒收銷燬之。 4 犯罪事實欄三 劉○誠持有第二級毒品，處有期徒刑叁月，如易科罰金，以新臺幣壹仟元折算壹日。   扣案如附表二編號4「扣押物品名稱」欄所示之第二級毒品，均沒收銷燬之。 5 犯罪事實欄四 劉○誠持有第三級毒品純質淨重五公克以上，處有期徒刑捌月。   扣案如附表二編號5「扣押物品名稱」欄所示之第三級毒品，均沒收之。 

附表二：
編號 扣押物品名稱 備註 1 大麻油（含外包裝瓶1個）1瓶 因液體黏稠無法精準秤重，毛重為2,033公克 2 大麻煙草32包（驗餘淨重3156.07公克，含外包裝袋64個） 總淨重3156.26公克 3 含大麻成分之電子煙油1支（編號C03）及含大麻成分之電子煙油1支（編號C04） 被告蘇○亨所有，與犯罪事實欄二相關之物 4 含大麻成分之電子煙油1個 被告劉○誠所有，與犯罪事實欄三相關之物 （於臺○市○○區○○街00巷口查扣） 5 含有第三級毒品4-甲基甲基卡西酮成分之毒咖啡包215包（驗餘淨重為1381.23公克，含外包裝袋215個） 純質淨重為109.83公克，被告劉○誠所有，與犯罪事實欄四相關之物（於臺北市○○區○○街00號5樓查扣） 6 郵包外紙箱1個（收件人：MI0000LE C000，郵件編號：EZ000000000US） 被告蘇○亨、劉○誠、丘○生如犯罪事實欄一之㈠犯行所用之物 7 郵包外紙箱1個（收件人：C000-A0 L00，郵件編號：CZ000000000US） 被告劉○誠、丘○生、林○榮犯罪事實欄一之㈡犯行所用之物 

附表三：被告蘇○亨相關扣押物品
編號 扣押物品名稱 所有人 1 內含號碼0000000000號門號卡之行動電話（內含門號卡1張，廠牌：APPLE，型號：IPHONE 8 PLUS，IMEI：000000000000000） 於臺○市○○○路高架橋下○○○路段停車場查扣，被告蘇○亨所有供犯罪事實欄一之㈠所用之物。 2 外包裝盒1個 於臺○市○○○路高架橋下○○○路段停車場查扣，被告蘇○亨所有盛裝如附表二編號3所示含大麻成分之電子煙油（編號C03）之物，係供被告蘇○亨為犯罪事實欄一之㈠所用之物。 3 鋁箔袋 於臺○市○○○路高架橋下○○○路段停車場查扣，與本案無關。 4 加熱器1支  5 加熱器1組（含外包裝盒1個）  

附表四：被告劉○誠相關扣押物
編號 扣押物品名稱 所有人 1 內含號碼0000000000號門號卡之行動電話1支（內含門號卡1張，廠牌：APPLE，型號：IPHONE，IMEI：000000000000000）   於臺○市○○區○○街00號5樓查扣，被告劉○誠所有供犯罪事實欄一之㈠、㈡所用之物。 2 內含號碼0000000000號門號卡之行動電話1支（內含門號卡1張，廠牌：APPLE，型號：IPHONE 7 PLUS，IMEI：00000000000000000000）  於臺○市○○區○○街00巷口查扣，被告劉○誠所有，與本案無關之物。 3 內含號碼0000000000號門號卡之行動電話1支（內含門號卡1張，廠牌：APPLE，型號：IPHONE 7 PLUS，IMEI：000000000000000）  4 行動電話1支（廠牌：Taiwan Mobile  Amazing，型號：A30，IMEI：000000000000000）  5 隨身碟1支  6 行動電話1支（廠牌：APPLE，型號：IPHONE） 於臺○市○○區○○街00號5樓查扣，被告劉○誠所有，與本案無關之物。  7 行動電話1支（廠牌：SAMSUNG，含充電線1個）  8 行動電話1支（廠牌：ASUS）  9 行動電話1支（廠牌：小米）  10 電子秤1個  11 夾鏈袋1袋  12 記帳文件  13 疑似製毒流程筆記資料  14 行動電話（廠牌：IPHONE)  15 偽裝鞋盒  

附表五：被告丘○生相關扣案物
編號 扣押物品名稱 備註 1 內含號碼0000000000號門號卡之行動電話1支（內含門號卡1張，廠牌：APPLE，型號：IPHONE 6，IMEI：000000000000000）   於臺○市○○區○○街00巷口查扣， 被告丘○生有處分權；供其為犯罪事實欄一之㈠、㈡所用之物 2 殘渣袋（含愷他命成分）1個 於臺○市○○區○○街00巷口查扣，被告丘○生所有，與本案無關。  3 吸食器（含愷他命成分）1組  4 門號卡1個  5 遠傳門號卡1個  6 膠囊咖啡機1台  7 咖啡豆3袋  8 內含號碼0000000000號門號卡之行動電話1支（內含門號卡1張，廠牌：APPLE，型號：IPHONE 7PLUS，IMEI：0000000000）  9 內含號碼0000000000號門號卡之行動電話1支（內含門號卡1張，廠牌：APPLE，型號：IPHONE 6S，IMEI：000000000000000） 於新○市○○區○○路0段00巷0號7樓查扣，被告丘○生所有，與本案無關  10 台灣大哥大4G門號卡1個  

附表六：被告林○榮相關扣案物
編號 扣押物品名稱 備註 1 內含號碼0000000000號門號卡之行動電話1支（內含門號卡1張，廠牌：小米，IMEI：000000000000000、000000000000000） 於新北市○○區○○街00巷00弄00號外查扣，被告林○榮所有供犯罪事實欄一之㈡所用之物。 2 隨身碟1支（廠牌：SONY） 於新北市○○區○○街00巷00弄00號外查扣，被告林○榮所有，與本案無關。 3 筆記型電腦1台（廠牌：ASUS）